【裁判字號】    99,交聲,2972
【裁判日期】    990729
【裁判案由】    聲明異議
【裁判全文】
臺灣臺中地方法院交通事件裁定        99年度交聲字第2972號
原處分機關  交通部公路總局臺中區監理所臺中市監理站
受處分人    甲○○
上列受處分人因違反道路交通管理處罰條例案件，對於交通部公
路總局臺中區監理所臺中市監理站九十九年七月十九日所為之處
分（裁監稽違字第裁六一－ＧＥ0000000號裁決書），聲
明異議，本院裁定如下：
    主  文
原處分關於罰鍰新臺幣肆萬伍仟元部分撤銷。
前項撤銷部分，甲○○不罰。
    理  由
一、原處分機關略以：本件受處分人甲○○於民國九十八年四月
    二十九日下午四時三分許，騎駛車牌號碼ＵＧ六－九七○號
    輕型機車，行經臺中市○○○○街與寧夏西七街處，因「酒
    後駕車肇事酒測值一‧○二ＭＧ／Ｌ」之違規，經臺中市警
    察局第六分局何安派出所員警以違反道路交通管理處罰條例
    第三十五條第一項第一款之規定，製違反道路交通管理事件
    通知單（單號：ＧＥ0000000號）舉發，交通部公路
    總局臺中區監理所臺中市監理站遂於九十九年七月十九日以
    裁監稽違字第裁六一－ＧＥ0000000號裁決書，裁處
    其罰鍰新臺幣（下同）四萬五千元（九十八年五月十五日已
    吊扣機車駕照十二個月、簽收道安講習單）等語。
二、本件受處分人則以：緩起訴已期滿，申請一罪不二罰，監理
    單位罰鍰，請予以免罰等語。
三、按汽車駕駛人飲用酒類或其他類似物後，其吐氣所含酒精濃
    度超過每公升○‧二五毫克，不得駕車；駕駛汽車經測試檢
    定酒精濃度超過標準，處汽車駕駛人罰鍰一萬五千元以上六
    萬元以下，並當場移置保管該汽車及吊扣駕駛執照一年，因
    而肇事致人受傷者，並吊扣駕駛執照二年，道路交通安全規
    則第一百十四條第二款、道路交通管理處罰條例第三十五條
    第一項第一款分別定有明文。
四、經查：
  (一)本件受處分人於九十八年四月二十九日下午四時三分許，騎
    駛車牌號碼ＵＧ六－九七○號輕型機車，行經臺中市○○○
    ○街與寧夏西七街處，因「酒後駕車肇事酒測值一‧○二ｍ
    ｇ／ｌ」之違規，經警舉發等情，為受處分人所不否認，並
    有上開舉發通知單影本在卷可稽，是受處分人飲用酒類後，
    於上開時間駕駛前揭機車，經員警測試檢定有酒精濃度超過
    規定標準即吐氣所含酒精濃度超過每公升零點五五毫克以上
    之事實，應堪認定。從而，臺中市警察局第六分局何安派出
    所執行攔檢勤務之員警以其有違反道路交通管理處罰條例第
    三十五條第一項第一款規定之行為，製作違反道路交通管理
    事件通知單（單號：ＧＥ0000000號）予以舉發，嗣
    因受處分人於指定日期前到案，經原處分機關交通部公路總
    局臺中區監理所臺中市監理站於九十九年七月十九日以裁監
    稽違字第裁六一－ＧＥ0000000號裁決書，裁處其罰
    鍰四萬五千元，吊扣機車駕駛執照十二個月，並施以道安講
    習（九十八年五月十五日已吊扣機車駕照十二個月、簽收道
    安講習單），原無違誤。
  (二)惟按「違反行政法上義務而受罰鍰、沒入或其他種類行政法
    罰之處罰時，適用本法。但其他法律有特別規定，從其規定
    。」；「本法所稱其他種類行政罰，指下列裁罰性之不利處
    分：一、限制或禁止行為之處分：‧‧吊扣證照‧‧。」；
    「一行為同時觸犯刑事法律及違反行政法上義務規定者，依
    刑事法律處罰之。但其行為應處以其他種類行政罰或得沒入
    之物而未經法院宣告沒收者，亦得裁處。前項行為如經不起
    訴處分或為無罪、免訴、不受理、不付審理之裁判確定者，
    得依違反行政法上義務規定裁處之。」；「本法自公布後一
    年施行。」，九十四年二月五日總統公布之行政罰法第一條
    、第二條第一項、第二十六條及第四十六條分別定有明文，
    故而，行政罰法業已於九十五年二月五日生效施行。而本件
    受處分人上開於九十八年四月二十九日酒醉駕車之同一事實
    ，經員警以犯公共危險罪嫌移送檢察官偵辦，並由檢察官以
    九十八年度速偵字第一八一六號處分書為緩起訴處分，然受
    處分人於緩起訴處分期間未能依限履行緩起訴條件，而遭檢
    察官撤銷緩起訴處分，另以九十九年度撤緩偵字第二八一號
    處刑書向本院聲請簡易判決處刑，復經本院臺中簡易庭於九
    十九年七月一日以九十九年度中交簡字第一三七三號判決處
    拘役五十五日，如易科罰金，以新臺幣一千元折算一日，並
    於九十九年七月二十六日確定在案，此有上開臺灣臺中地方
    法院檢察署檢察官緩起訴處分書、聲請簡易判決處刑書、本
    院刑事簡易判決書、臺灣高等法院被告前案紀錄表、本院刑
    事書記官辦案進行簿各一份在卷可稽。基此，受處分人上述
    酒後駕車違規之情事，既經刑事處罰確定，其違反行政法上
    義務而受罰鍰四萬九千五百元部分，依行政罰法第二十六條
    第一項前段規定，即應依刑事法律處罰之，不再爰依上揭道
    路交通管理處罰條例等規定裁罰之。原處分機關就此未予詳
    查，據予裁罰，尚有未洽，受處分人異議為有理由，原處分
    應予撤銷。
  (三)至原處分機關於吊扣機車駕駛執照十二個月及施以道安講習
    部分，則係預防將來再犯危險之管制罰，而有別於前揭針對
    已發生違規事實科處罰鍰之行政秩序罰，屬行政罰法第二十
    六條第一項但書所稱之「其他種類行政罰」。本件受處分人
    確有飲酒駕駛輕型機車，經測試檢定酒精濃度超過標準之情
    ，有原舉發機關之舉發通知單在卷可佐，是就此違反行政秩
    序規定之部分，依行政罰法第二十六條第一項但書之規定，
    原處分機關雖不得就該同一違規事實再處以「罰鍰」，然仍
    應科處罰鍰以外之行政罰。是原處分機關依道路交通管理處
    罰條例第三十五條第一項第一款、第六十七條第六項規定，
    吊扣機車駕照十二個月及施以道安講習，自無不合，且受處
    分人並未就此部分為異議，附此敘明。
五、據上論斷，應依道路交通管理處罰條例第八十七條第二項，
    道路交通案件處理辦法第二十條前段，裁定如主文。
中    華    民    國    99    年    7     月    29    日
                      交通法庭  法  官  黃裕仁
上正本證明與原本無異。
如不服本裁定，應於送達後五日內，向本院提出抗告狀。
                                書記官  何惠文
中    華    民    國    99    年     7    月    29    日

司法院資訊處製作；財團法人民間司法改革基金會備份。
